台灣屏東地方法院刑事判決　　　　　　　 100年度訴字第87號
公　訴　人　臺灣屏東地方法院檢察署檢察官
被　　　告　陳昱誠
上列被告因違反毒品危害防制條例案件，經檢察官提起公訴（99
年度毒偵字第2337號），被告於準備程序中就被訴事實為有罪之
陳述，經本院告知簡式審判程序之旨，並聽取被告及公訴人之意
見後，合議庭裁定由受命法官獨任進行簡式審判程序，判決如下
：
    主  文
陳昱誠施用第一級毒品，處有期徒刑陸月，如易科罰金，以新臺
幣壹仟元折算壹日；又施用第二級毒品，處有期徒刑參月，如易
科罰金，以新臺幣壹仟元折算壹日。應執行有期徒刑捌月，如易
科罰金，以新臺幣壹仟元折算壹日。
    事  實
一、陳昱誠前於民國94年間因施用毒品案件，經本院以94年度毒
    聲字第172 號裁定送勒戒處所觀察、勒戒後，因認無繼續施
    用毒品傾向，於94年4 月28日執行完畢釋放出所，並經臺灣
    屏東地方法院檢察署檢察官以94年度毒偵字第753 號為不起
    訴處分確定。復於99年2 月間因施用毒品案件，經本院以99
    年度訴字第369 號判處有期徒刑6 月、2 月，應執行有期徒
    刑7 月確定( 未構成累犯) 。詎其明知海洛因及甲基安非他
    命業經毒品危害防制條例第2 條第2 項第1 款、第1 款分別
    定為之第一級毒品、第二級毒品，不得非法持有、施用，竟
    基於施用第一級毒品海洛因之各別犯意，於99年8 月5 日上
    午8 時許，在其位於屏東縣新園鄉○○村○○路38號之1 之
    住處內，以將海洛因粉末摻入香菸之方式，施用第一級毒品
    海洛因1 次；另基於施用第二級毒品甲基安非他命之犯意，
    在上開住處之廁所內，於上開施用第一級毒品海洛因後約幾
    分鐘後某時，復以將甲基安非他命置入玻璃管內燒烤後，吸
    食所產生煙霧之方式，施用第二級毒品甲基安非他命1 次。
    嗣於99年8 月5 日中午12許，因警方持該署檢察官核發之傳
    票傳喚到案後，復經徵得其同意後採尿送驗，檢出海洛因代
    謝後之可待因、嗎啡陽性及甲基安非他命陽性反應，始查悉
    上情。
二、案經屏東縣政府警察局屏東分局移送臺灣屏東地方法院檢察
    署檢察官偵查起訴。
    理  由
一、本件被告陳昱誠所犯係死刑、無期徒刑、最輕本刑為3 年以
    上有期徒刑以外之罪，其於準備程序中就被訴事實為有罪之
    陳述，經本院告知簡式審判程序之旨，並聽取公訴人及被告
    意見後，合議庭裁定由受命法官獨任進行簡式審判程序，合
    先敘明。
二、被告陳昱誠對於前揭時、地，分別施用第一級毒品海洛因及
    第二級毒品甲基安非他命之事實，業於警詢、偵查及本院審
    理時均坦承不諱，而被告為警查獲時所採集之尿液檢體，經
    送臺灣檢驗科技股份有限公司以酵素免疫分析法及氣相層析
    質譜檢驗，其結果呈現海洛因代謝後之可待因、嗎啡陽性及
    甲基安非他命陽性反應，有該公司99年8 月27日報告編號KH
    2010/00000000 號濫用藥物檢驗報告1 紙( 見警卷第12頁)
    在卷可稽，並有屏東縣政府警察局屏東分局( 建國所) 毒品
    案件嫌疑人尿液採證編號姓名對照表、檢體監管紀錄表、查
    獲涉嫌毒品危害防制條例罪查獲毒品初步檢驗報告、其尿液
    呈海洛因、甲基安非他命之快篩檢試劑說明書表各1 紙及初
    步檢驗結果照片1 張( 見警卷第10、11、16、18、19頁) 附
    卷可佐，足徵被告陳昱誠上開任意性之自白核與事實相符，
    應堪信為真實。是本案事證明確，被告陳昱誠上開施用第一
    級毒品海洛因及第二級毒品甲基安非他命之犯行，均洵堪認
    定。
三、按毒品危害防制條例於92年7 月9 日修正公布，自93年1 月
    9 日施行，其中第20條、第23條將施用毒品之刑事處遇程序
    ，區分為「初犯」及「5 年內再犯」、「5 年後再犯」。依
    其立法理由之說明：「初犯」，經觀察、勒戒或強制戒治後
    ，應為不起訴處分或不付審理之裁定；經觀察、勒戒或強制
    戒治執行完畢釋放後，「5 年內再犯」者，因其再犯率甚高
    ，原實施之觀察、勒戒及強制戒治既已無法收其實效，爰依
    法追訴或裁定交付審理。至於經觀察、勒戒或強制戒治執行
    完畢釋放後，「5 年後再犯」者，前所實施之觀察、勒戒或
    強制戒治已足以遮斷其施用毒品之毒癮，為期自新及協助其
    斷除毒癮，仍適用「初犯」規定，先經觀察、勒戒或強制戒
    治之程序。從而依修正後之規定，僅限於「初犯」及「5 年
    後再犯」二種情形，始應先經觀察、勒戒或強制戒治程序。
    倘被告於5 年內已再犯，經依法追訴處罰，縱其第3 次（或
    第3 次以上）再度施用毒品之時間，在初犯經觀察、勒戒或
    強制戒治執行完畢釋放5 年以後，已不合於「5 年後再犯」
    之規定，且因已於「5 年內再犯」，顯見其再犯率甚高，原
    實施觀察、勒戒或強制戒治，已無法收其實效，即應依該條
    例第10條處罰（最高法院95年5 月9 日95年度第7 次刑事庭
    會議決議參照）。查被告陳昱誠前於94年間因施用毒品案件
    ，經本院以94年度毒聲字第172 號裁定送勒戒處所觀察、勒
    戒後，因認無繼續施用毒品傾向，於94年4 月28日執行完畢
    釋放出所，並經臺灣屏東地方法院檢察署檢察官以94年度毒
    偵字第753 號為不起訴處分確定。復於前開觀察勒戒執行完
    畢後5 年內之99年2 月間因施用毒品案件，經本院以99年度
    訴字第369 號判處有期徒刑6 月、2 月，應執行有期徒刑7
    確定之事實，有臺灣高等法院被告前案紀錄表在卷可憑。被
    告既曾於「5 年內再犯」，且經法院判處罪刑確定，則其分
    別於99年8 月5 日上午8 時許及其後某時許，再度施用第一
    級毒品海洛因、第二級毒品甲基安非他命之行為，揆諸前開
    最高法院決議之意旨，即非屬該條例第20條第3 項所定「5
    年後再犯」之情形，則檢察官逕行依毒品危害防制條例第23
    條第2 項之規定，予以追訴，應屬適法，本院自得依法予以
    論罪科刑。
三、核被告陳昱誠所為，係犯毒品危害防制條例第10條第1 項之
    施用第一級毒品罪及同法第10條第2 項之施用第二級毒品罪
    。被告施用第一級毒品海洛因、第二級毒品甲基安非他命，
    前分別持有第一級毒品海洛因、第二級毒品甲基安非他命之
    低度行為，分別為其施用第一級毒品海洛因及施用第二級毒
    品甲基安非他命之高度行為所吸收，均不另論罪。另被告所
    犯上開2 罪，犯意各別，行為互殊，應予以分論併罰。爰審
    酌被告前因施用毒品案件，經勒戒、觀察程序，並經檢察官
    為不起訴處分確定後，仍不知悛悔，再次違犯本件施用毒品
    之2 罪，顯然缺乏戒絕毒品之決心，惟念及其施用毒品乃自
    戕一己之身體健康，並未害及他人，且其於犯罪後已知坦承
    犯行，態度尚可，暨衡及其素行、智識程度、生活狀況等一
    切情狀，分別量處如主文所示之刑，並斟酌其教育程度為國
    中畢業，家庭經濟狀況為小康( 見警詢筆錄受詢問人欄所載
    ) 等情，諭知如主文所示之易科罰金折算標準，併定其應執
    行刑；又其所定之應執行刑雖超過有期徒刑6 月，仍應依刑
    法第41條第8 項規定，諭知其易科罰金之折算標準。
據上論斷，應依刑事訴訟法第273 條之1 第1 項、第284 條之1
、第299 條第1 項前段，毒品危害防制條例第10條第1 項、第2
項，刑法第11條、第41條第1 項前段、第8 項、第51條第5 款，
判決如主文。
本案經檢察官鍾佩真到庭執行職務。
中    華    民    國   100    年    2     月    21    日
                  刑事第一庭   法  官  許瑜容
以上正本證明與原本無異。
如不服本判決應於收受本判決送達後十日內向本院提出上訴書狀
，其未敘述上訴理由者，並得於提起上訴後十日內向本院補提理
由書狀（均須按他造當事人之人數附繕本）「切勿逕送上級法院
」
中    華    民    國   100    年    2     月    21    日
                               書記官  龔惠婷
附錄本案論罪科刑法條全文：
毒品危害防制條例第10條
施用第一級毒品者，處六月以上五年以下有期徒刑。
施用第二級毒品者，處三年以下有期徒刑。